【裁判字號】    94,上訴,1951
【裁判日期】    950328
【裁判案由】    違反廢棄物清理法
【裁判全文】
臺灣高等法院高雄分院刑事判決        94年度上訴字第1951號
上  訴  人  甲○○
即  被  告
選任辯護人  孫嘉男  律師
上列上訴人因違反廢棄物清理法案件，不服臺灣高雄地方法院94
年度訴字第1438號中華民國94年11月15日第一審判決（起訴案號
：臺灣高雄地方法院檢察署94年度偵字第6622號），提起上訴，
本院判決如下：
    主  文
原判決撤銷。
甲○○共同未依廢棄物清理法第四十一條第一項規定領有廢棄物
清除許可文件，從事廢棄物清除，累犯，處有期徒刑柒月。
    事  實
一、甲○○前於民國（下同）89年間因竊盜罪，經原審法院判處
    有期徒刑1年，上訴後經本院駁回上訴確定，於91年10月20
    日縮刑期滿執行完畢，猶不知悔改，自94年3月3日起受僱於
    蔡明輝擔任營業大貨車司機，而蔡明輝係車號382-GX號營業
    大貨車車主，並將上開大貨車靠行於高貿汽車貨運有限公司
    。詎渠等2人均明知從事廢棄物清除業務者，應向直轄市、
    縣（市）主管機關或中央主管機關委託之機關申請核發公民
    營廢棄物清除機構許可文件後，始得受託清除廢棄物，未經
    許可者，不得從事廢棄物清除之工作，且其等均未向主管機
    關申請核發廢棄物清除機構許可文件，乃為獲取少許利益，
    竟共同基於清除廢棄物之犯意聯絡，於93年3月17日某時許
    ，由陳姓不詳姓名年籍之成年男子以電話聯繫蔡明輝，欲以
    1 天新台幣（下同）8,000 元之代價託其清除廢棄物，蔡明
    輝即指示甲○○駕駛上開大貨車，前往高雄縣鳳山市○○○
    路捷運工地載運，並載至高雄縣橋頭鄉○○段174 地號之土
    地上棄置，甲○○明知蔡明輝所指示之載運物為內含廢土、
    磚塊、塑膠袋、廢水泥袋、廢木材、廢保麗龍、廢水管、廢
    便當盒、廢玻璃瓶及垃圾之建築廢棄物，惟仍載運上開廢棄
    物至高雄縣橋頭鄉○○段174 地號土地上棄置，嗣於同日下
    午1時45 分許，甲○○甫傾倒所載運之上開廢棄物1 車於上
    址時，為警當場查獲。
二、案經高雄縣政府警察局湖內分局移送臺灣高雄地方法院檢察
    署檢察官偵查起訴。
    理  由
一、訊據上訴人即被告甲○○固不諱言於上開時、地未領得廢棄
    物清除之許可文件，受雇主蔡明輝之指示傾倒載運之廢棄物
    被查獲之事實，惟否認有何違反廢棄物清理法之犯行，辯稱
    ：載運物係廢泥土，我並不知道內有廢棄物，我係依雇主蔡
    明輝之指示載運云云。
二、經查：
    (一)被告自94年3 月3 日起受僱於蔡明輝擔任營業大貨車司機
      ，而蔡明輝係車牌號碼382-GX號營業大貨車車主，並將該
      車靠行高貿汽車貨運有限公司，未向主管機關申請核發廢
      棄物清除機構許可文件，嗣於94年3月17日某時許由蔡明
      輝指示被告駕駛上開大貨車，前往高雄縣鳳山市○○○路
      捷運工地載運上開廢棄物至高雄縣橋頭鄉○○段174地號
      土地棄置，甫傾倒1車廢棄物完畢，即為警當場查獲等情
      ，業據被告於警、偵訊、原審及本院審理時供承不諱，並
      有高貿汽車貨運有限公司刑事陳報狀附汽車買賣合約書、
      汽車新領牌照登記書、汽車過戶登記書各1 紙、行動電話
      通聯資料1 份、土地所有權狀、派車單影本、行車執照影
      本各1 紙及查獲現場照片12張在卷可稽。
    (二)被告雖辯稱：載運物係廢泥土，我並不知道有廢棄物云云
      ，惟依據內政部訂頒「營建剩餘土石方處理方案」規定，
      營建剩餘土石方包含：「建築工程、公共工程及建築物拆
      除工程所產生之廢土石方、磚瓦、混凝土塊。」，另依據
      行政院86年12月31日台86內字第52109號函示，明確認定
      剩餘土石方、磚瓦、混凝土塊為有用資源，非屬廢棄物範
      圍。營建剩餘土石方如依「營建剩餘土石方處理方案」規
      定合法處理者，均不以廢棄物認定。惟如未依規定辦理而
      隨意棄置，致染環境者，仍為違反「廢棄物清理法」之
      行為；又營建剩餘土石方如夾雜大量鋼筋、木料等非「營
      建剩餘土石方處理方案」所適用範圍，則應屬建築廢棄物
      ，有行政院環境保護署90年3月28日（90）環署廢字第00
      17715號函示明確。又依「營建剩餘土石方處理方案」第
      貳點規定，如除前述資源物質外，尚包含施工所附帶產生
      之金屬屑、玻璃碎片、塑膠類、木屑、竹片、紙屑、瀝青
      等廢棄物，即不屬於該方案之適用範圍。依本件查獲現場
      相片所呈：被告為警查獲由捷運工地載運至上開查獲地點
      之廢棄物，除廢土、磚塊外，尚包含塑膠袋、廢水泥袋、
      廢木材、廢保麗龍、廢水管、廢便當盒、廢玻璃瓶及垃圾
      等廢棄物，且未分類處理，顯為一般建築廢棄物甚明（警
      卷第21至26頁參照）；再依被告遭查扣之出車單上記載載
      運物品為垃圾，益足佐證被告明知其所載運之物品為廢棄
      物（警卷第10頁參照），是被告上開所辯，顯係事後卸責
      之詞，不足採信。
    (三)綜上所述，被告確有違反廢棄物清理法之犯行，故本件事
      證明確，被告犯行堪以認定。
三、按一般事業廢棄物係指由事業所產生有害事業廢棄物以外之
    廢棄物；而所謂事業，係指農工礦廠 (場)、營造業、醫療
    機構、公民營廢棄物清除處理機構、事業廢棄物共同清除處
    理機構、學校或機關團體之實驗室及其他經中央主管機關指
    定之事業；廢棄物清理法第2 條第1 項第2 款第2 目、第3
    項分別定有明文。本件查獲之廢棄物係屬建築廢棄物，已說
    明如前，從而查獲之廢棄物，屬同法規範之一般事業廢棄物
    一節，應堪認定。次按廢棄物清理法第46條第1 項第4 款以
    未依同法第41條第1 項規定領有廢棄物清除、處理許可文件
    從事廢棄物貯存、清除、處理或未依廢棄物清除、處理許可
    文件內容貯存、清除、處理廢棄物為要件。所謂「貯存」，
    指一般廢棄物於清除、處理前，放置於特定地點或貯存容器
    、設施內之行為，「清除」則指一般廢棄物之收集、運輸行
    為，至「處理」則包含(1)中間處理：指一般廢棄物在最終處
    置前，以物理、化學、生物、熱處理、堆肥或其他處理方法
    ，改變其物理、化學、生物特性或成分，達成分離、減積、
    去毒、固化或安定之行為。(2)最終處置：指將一般廢棄物以
    安定掩埋、衛生掩埋或封閉掩埋之行為。(3)再利用：一般廢
    棄物做為原料、材料、燃料、填土或其他經中央主管機關及
    目的事業主管機關認定之用途行為，此有行政院環境保護署
    發布之「一般廢棄物貯存清除處理方法及設施標準」可資參
    酌。查被告甲○○自捷運工地載運建築廢棄物至上開空地傾
    倒，自屬廢棄物清理法所規範之「清除」行為。是核被告所
    為，係違反廢棄物清理法第46條第1 項第4 款前段之未依廢
    棄物清理法第41條第1 項規定領有廢棄物清除許可文件，從
    事廢棄物清除罪。又被告與其雇主蔡明輝就所犯上開犯行，
    有犯意之聯絡及行為之分擔，均為共同正犯。查被告前曾於
    89年間犯竊盜罪，經原審法院判處有期徒刑1 年，上訴後經
    本院駁回上訴確定，於91年10月20 日 縮刑期滿執行完畢，
    有臺灣高等法院被告前案紀錄表1 份在卷可按，5 年以內再
    犯本件有期徒刑以上之罪，為累犯，應依刑法第47條之規定
    加重其刑。又被告為圖清除廢棄物之工資，代人清除捷運工
    地所產生之廢土石，其中夾雜一般廢棄物，所清除之廢棄物
    尚與有害廢棄物有別，環境受染影響較小，其又依雇主之
    意而為，依其犯罪情狀，若科以法定最低刑，實嫌過重，顯
    可憫恕，爰依刑法第59條規定減輕其刑，被告之刑有上述加
    重減輕之事由，應先加後減。
四、原審予以論罪科刑，固非無見，惟查被告為圖清除廢棄物之
    工資，代人清除捷運工地所產生之廢土石，所清除之廢棄物
    尚與有害廢棄物有別，環境受染影響較小，其又依雇主之
    意而為，依其犯罪情狀，若科以法定最低刑，實嫌過重，顯
    可憫恕，已如前述，原審未依刑法第59條規定減輕其刑，尚
    有未洽，被告上訴意旨以原審量刑過重，指摘原判決不當，
    非全無理由，應由本院將原判決予以撤銷改判；審酌被告為
    圖私利而擅自從事廢棄物清除工作，並任意傾倒廢棄物，破
    壞周遭環境，惟其犯後坦承部分犯行，且僅有1 次犯行，犯
    罪情節非重，造成危害亦非重大等一切情狀，量處如主文第
    2項所示之刑。
據上論斷，應依刑事訴訟法第369 條第1 項前段、第364 條、第
299 條第1 項前段，廢棄物清理法第46條第1 項第4 款，刑法第
11條前段、第28條、第47條、第59條，判決如主文。
本案經檢察官沈紹嘉到庭執行職務。
中    華    民    國    95    年    3     月    28    日
                  刑事第七庭    審判長法  官  莊飛宗
                                      法  官  黃三友
                                      法  官  黃憲文
以上正本證明與原本無異。
如不服本判決應於收受本判決後10日內向本院提出上訴書狀，其
未敘述上訴理由者，並得於提起上訴後10日內向本院補提理由書
狀（均須按他造當事人之人數附繕本）「切勿逕送上級法院」。
中    華    民    國    95    年    3     月    29    日
                                      書記官  施耀程
附錄：本判決論罪科刑法條：
廢棄物清理法第46條第1 項第4 款
有下列情形之一者，處1 年以上5 年以下有期徒刑，得併科新臺
幣300 萬元以下罰金：
一  任意棄置有害事業廢棄物。
二  事業負責人或相關人員未依本法規定之方式貯存、清除、處
    理或再利用廢棄物，致污染環境。
三  未經主管機關許可，提供土地回填、堆置廢棄物。
四  未依第41條第1 項規定領有廢棄物清除、處理許可文件，從
    事廢棄物貯存、清除、處理，或未依廢棄物清除、處理許可
    文件內容貯存、清除、處理廢棄物。
五  執行機關之人員委託未取得許可文件之業者，清除、處理一
    般廢棄物者；或明知受託人非法清除、處理而仍委託。
六  公民營廢棄物處理機構負責人或相關人員、或執行機關之人
    員未處理廢棄物，開具虛偽證明。
    自應予撤銷改判。爰審酌被告之教育程度、犯罪動機、目的
    且僅犯1次，量處如主文所示之刑。


司法院資訊處製作；財團法人民間司法改革基金會備份。
